【裁判字號】    89,自,166
【裁判日期】    890330
【裁判案由】    詐欺
【裁判全文】
臺灣臺中地方法院刑事判決                          八十九年度自字第一六六號
    自  訴  人  甲○○
    被      告  乙○○
右列被告因詐欺案件，經自訴人提起自訴，本院判決如左：
    主  文
乙○○無罪。
    理  由
一、自訴意旨略以：被告乙○○為台中市三民補習班負責人，於民國八十八年五月廿
    一日夜間，持面額新台幣（下同）六萬元之本票一紙，至自訴人住處向自訴人表
    示，因一時資金週轉需要，欲向自訴人借款六萬元，並聲稱其補習班營運良好，
    不日即有補習費可供收取，且表示五日內必將六萬元奉還，如屆期不還，則任由
    自訴人處理，其一概接受。自訴人乃應其所請交付六萬元，詎五日屆期，經自訴
    人催討，被告非但置之不理，甚至避不見面，自訴人始知受騙。因認被告涉犯刑
    法第三百三十九條第一項之詐欺取財罪嫌。
二、按犯罪事實應依證據認定之，無證據不得推定其犯罪事實，刑事訴訟法第一百五
    十四條定有明文。又認定不利於被告之事實須依積極證據，苟積極證據不足為不
    利於被告事實之認定時，即應為有利於被告之認定，更不必有何有利之證據。且
    告訴人或自訴人之指訴係以使被告受刑事訴追為目的，是其陳述是否與事實相符
    ，仍應調查其他證據以資審認（最高法院三十年上字第八一六號、五十二年台上
    字第一三○○號判例參照）。又按刑法第三百三十九條第一項詐欺罪之成立，須
    行為人於行為之初即有不法所有之意圖，方始成立，若行為之初未能認定確有不
    法所有之意圖，僅事後遲未依約履行，則行為之初既乏不法所有意圖，自難以詐
    欺罪相繩。本件自訴人所認被告乙○○涉犯詐欺罪，無非以被告乙○○向其借款
    而未按期清償為其論據。
三、訊據被告乙○○固坦承確有於右揭時、地持上開本票向自訴人借款六萬元之事實
    ，惟堅詞否認有何詐欺犯行，並辯稱：伊自民國八十二年間起，即開始陸續向自
    訴人借款，截至八十八年五月間，尚欠自訴人五百六十三萬元，伊均有按月還款
    或支付利息，惟景氣不佳，偶有小額款項須短暫週轉，伊始另向自訴人借款六萬
    元，伊並非拒不還款，實係雙方尚有上開五百餘萬元債務待結算，伊並有價值二
    、三十萬元之古董及茶壺置放於自訴人處，伊想一併處理等語。經查：被告乙○
    ○確自民國八十二年間起，即開始陸續向自訴人借款，截至八十八年五月間，尚
    欠自訴人五百六十三萬元等情，業據被告乙○○提出與自訴人間之償還記錄及相
    關單據等為證，且為自訴人所不否認，亦有自訴人所提出聲請對被告乙○○發出
    之支付命令（本院八十九年度促字第五一○一號）一紙在卷可證，則自訴人於八
    十八年五月廿一日借款六萬元與被告乙○○時，對被告乙○○當時之財務狀況，
    理應知之甚詳。自訴人雖指稱被告乙○○於借款六萬元時，有表示其補習班營運
    良好，不日即有補習費可供收取等語，惟為被告乙○○所否認，自訴人復未能另
    舉其他證據，足供證明被告乙○○於八十八年五月廿一日向其借款六萬元之初即
    有為自己不法所有之意圖而施用詐術，參以雙方原有債務金額，遠高於此次六萬
    元之借款，被告乙○○應無施用詐術致使自訴人陷於錯誤之情事，加以此筆六萬
    元之借款，被告乙○○復已於本院審理中，返還與自訴人，有收據影本一紙在卷
    可參，尚難僅據其有遲延還款之事實，即認被告乙○○有自訴人所指詐欺犯行。
    此外，復查無其他積極證據足以證明被告乙○○另有何詐欺犯行，本件應屬民事
    糾葛。揆諸首揭說明，不能證明被告犯罪，依法應為被告乙○○無罪判決之諭知
    。
據上論斷，應依刑事訴訟法第三百四十三條、第三百零一條第一項，判決如主文。
中      華      民      國    八十九    年      三      月     三十     日
                                   臺灣臺中地方法院刑事第七庭
                                       法  官  林  宗  成
右正本證明與原本無異。
如不服本判決，應於判決送達後十日內向本院提出上訴狀( 應附繕本 )，上訴於臺灣
高等法院臺中分院。
                                       書記官
中      華      民      國       八十九      年    三      月    三十   日


司法院資訊處製作；財團法人民間司法改革基金會備份。
